【裁判字號】    96,易,706
【裁判日期】    970604
【裁判案由】    詐欺
【裁判全文】
臺灣雲林地方法院刑事判決               96年度易字第706號
公  訴  人  臺灣雲林地方法院檢察署檢察官
被      告  戊○○
上列被告因詐欺案件，經檢察官聲請簡易判決處刑（95年度偵字
第5648、5853、5854號），本院北港簡易庭認不宜依簡易判決處
刑（原案號：96年度港簡字第39號），改依通常程序，並經檢察
官擴張事實（即移送併案之96年度偵字第5167號），本院判決如
下：
    主      文
戊○○共同意圖為自己不法之所有，以詐術使人將本人之物交付
，處有期徒刑捌月，減為有期徒刑肆月。扣案合作金庫商業銀行
北港分行帳號0000000伍貳零貳號存摺壹本及提款卡
壹張均沒收。又共同意圖為自己不法之所有，以詐術使人將本人
之物交付，處有期徒刑捌月，減為有期徒刑肆月。扣案合作金庫
商業銀行北港分行帳號0000000伍貳零貳號存摺壹本
及提款卡壹張均沒收。又共同意圖為自己不法之所有，以詐術使
人將本人之物交付，處有期徒刑捌月，減為有期徒刑肆月。扣案
合作金庫商業銀行北港分行帳號0000000伍貳零貳號
存摺壹本及提款卡壹張均沒收。又共同意圖為自己不法之所有，
以詐術使人將本人之物交付，未遂，處有期徒刑肆月，減為有期
徒刑貳月。扣案合作金庫商業銀行北港分行帳號0000000
伍貳零貳號存摺壹本及提款卡壹張均沒收。應執行有期徒刑
捌月。扣案合作金庫商業銀行北港分行帳號0000000
伍貳零貳號存摺壹本及提款卡壹張均沒收。
    事      實
一、戊○○意圖為自己不法之所有，基於詐欺取財之犯意聯絡，
    夥同真實姓名年籍不詳之成年詐騙分子（下稱不詳詐騙分子
    ），由戊○○先於民國95年11月10日至合作金庫商業銀行北
    港分行（以下稱合作金庫）開立帳號0000000000000 號帳戶
    ，領取存簿及提款卡，再由不詳詐騙分子分別：
    (一)於95年11月13日上午10時許，撥打乙○○電話，佯稱其中
      了新臺幣（下同）1,200,000 元的獎金，惟乙○○須先匯
      款16,000元作為保證金，以此方式施用詐術，使乙○○陷
      於錯誤，於同日依指示將上開金額匯款至戊○○上開合作
      金庫帳戶內而得逞。
    (二)於95年11月13日下午1 時許，撥打丁○○電話，以同上方
      式施用詐術，使丁○○陷於錯誤，於同日依指示將上開金
      額匯款至戊○○上開合作金庫帳戶內而得逞。
    (三)於95年11月13日下午1 時許，撥打丙○○電話，佯稱係其
      友人「王涵薇」向其借款，以此方式施用詐術，使丙○○
      陷於錯誤，於同日下午1 時45分、3 時分別匯款30,000元
      、40,000元至戊○○上開合作金庫帳戶內而得逞。
    (四)於95年11月初某日，甲○○見不詳詐騙分子在報紙刊登之
      代辦貸款廣告而與之聯繫，不詳詐騙分子向其佯稱須先匯
      款20,000元至戊○○上開合作金庫帳戶，始能辦理貸款，
      以此方式施用詐術，使甲○○陷於錯誤，惟因察覺有異，
      未匯款至戊○○上開合作金庫帳戶而未遂。
    嗣戊○○於95年11月13日自上開合作金庫帳戶提領丙○○其
    中匯款30,000元後，上開合作金庫帳戶於同日列為警示帳戶
    ，並扣押帳戶內之72,153元（後於95年12月1 日分別返還乙○○、丁○○各15,970元及丙○○39,970元）；並於96年11
    月14日上午9 時30分許，在合作金庫北港分行查獲戊○○，
    並自戊○○身上扣得MOTOROLA手機1 支（門號0000-000000
    號）、上開合作金庫存摺1 本及提款卡1 張。
二、案經雲林縣警察局北港分局報告臺灣雲林地方法院檢察署檢
    察官偵查後聲請簡易判決處刑及高雄市政府警察局三民第一
    分局報告臺灣高雄地方法院檢察署檢察官呈請臺灣高等法院
    檢察署檢察長核轉臺灣雲林地方法院檢察署檢察官偵查後移
    送併辦。
    理      由
甲、程序部分：
一、按被告以外之人於審判外之言詞或書面陳述，除法律有規定
    者外，不得作為證據。又被告以外之人於審判外之陳述，雖
    不符前4 條之規定，而經當事人於審判程序同意作為證據，
    法院審酌該言詞陳述或書面陳述作成時之情況，認為適當者
    ，亦得為證據，刑事訴訟法第159 條第1 項、第159 條之5
    第1 項定有明文。
二、查甲○○、乙○○、丁○○、丙○○之警詢筆錄，及合作金
    庫北港分行95年12月11日合金北營字第0950006618號函及其
    所附被告戊○○開戶資料各1 份、96年7 月4 日合金北營字
    第0960002771號函、各類存款分戶交易明細表1 份、返還滯
    留於「警示帳戶」內剩餘款申請書3 張、合作金庫金融卡申
    請書、新開戶建檔登錄單、印鑑卡、存款存摺客戶當月份（
    95 年11 月份）交易查詢資料單、乙○○之報案三聯單、彰
    化銀行匯款回條聯、丁○○之報案三聯單、郵政跨行匯款申
    請書、丙○○之報案三聯單、中華郵政公司自動櫃員機交易
    明細表、郵政跨行匯款申請書各1 份，均為被告以外之人於
    審判外之言詞及書面陳述，惟被告及檢察官於本院審理時同
    意作為證據，本院揆諸前開法條規定，並審酌前開言詞及書
    面陳述作成時之情況，認為適當，自得作為證據，合先敘明
    。
乙、實體部分：
一、訊據被告戊○○矢口否認有何詐欺取財等犯行，辯稱：被告
    係因其妻住院需錢，看報紙廣告欲辦理現金卡，經電話聯繫
    後受騙而按照對方指示在95年11月10日辦理上開合作金庫帳
    戶及提款卡後寄放「明香碗粿店」，後因合作金庫通知列為
    警示帳戶而於95年11月13日撥打電話要求對方返還上開存摺
    及提款卡，並辦理止付，本身也是受害人等語。經查：
    (一)被告於95年11月10日至合作金庫商業銀行北港分行開立帳
      號0000000000000 號系爭帳戶，領取存簿及提款卡。於95
      年11月13日上午10時許，不詳詐騙分子撥打乙○○電話，
      佯稱其中了1,200,000 元的獎金，惟乙○○須先匯款
      16,000元作為保證金，乙○○因於同日依指示將上開金額
      匯款至戊○○上開合作金庫帳戶內。於95年11月13日下午
      1 時許，不詳詐騙分子又撥打丁○○電話，以同上方式詐
      騙，丁○○因於同日依指示將上開金額匯款至戊○○上開
      合作金庫帳戶內。於95年11月13日下午1 時許，不詳詐騙
      分子撥打丙○○電話，佯稱係其友人「王涵薇」向其借款
      ，丙○○因於同日下午1 時45分、3 時分別匯款30,000元
      、40,000元至戊○○上開合作金庫帳戶內。於95年11月初
      某日，甲○○見不詳詐騙分子在報紙刊登之代辦貸款廣告
      而與之聯繫，不詳詐騙分子向其佯稱須先匯款20,000元至
      戊○○上開合作金庫帳戶，始能辦理貸款，惟甲○○因察
      覺有異而未匯款至戊○○上開合作金庫帳戶。戊○○上開
      合作金庫帳戶於95年11月13日下午1 時45分後3 時前某時
      ，遭人提領丙○○其中匯款30,000元後，於同日列為警示
      帳戶，並扣押帳戶內之72,153元（後於95年12月1 日分別
      返還乙○○、丁○○各15,970元及丙○○39,970元）。於
      96年11月14日上午9 時30分許，在合作金庫北港分行查獲
      被告，並自被告身上扣得MOTOROLA手機1 支（門號
      0000-000000 號）、上開合作金庫存摺1 本及提款卡1 張
      之事實，業據甲○○、乙○○、丁○○、丙○○於警詢指
      述明確，並有合作金庫北港分行95年12月11日合金北營字
      第0950006618號函及其所附被告戊○○開戶資料各1 份、
      96年7 月4 日合金北營字第0960002771號函、各類存款分
      戶交易明細表1 份、返還滯留於「警示帳戶」內剩餘款申
      請書3 張、合作金庫金融卡申請書、新開戶建檔登錄單、
      印鑑卡、存款存摺客戶當月份（95年11月份）交易查詢資
      料單、乙○○之報案三聯單、彰化銀行匯款回條聯、丁○○之報案三聯單、郵政跨行匯款申請書、丙○○之報案三
      聯單、中華郵政公司自動櫃員機交易明細表、郵政跨行匯
      款申請書各1 份、照片2 紙在卷，及被告上開合作金庫存
      摺1 本、金融卡1 張等扣案可稽，復為被告坦認在卷，堪
      以認定。
    (二)被告參與上開詐欺取財犯行：
      1.上開合作金庫存摺、金融卡自開戶至查獲，始終在被告
        手上：
        (1)被告於95年11月10日至合作金庫開戶並領取存摺及提
          款卡，95年11月14日上午9 時30分許，在合作金庫北
          港分行經警查獲，並自被告身上扣得上開合作金庫存
          摺1 本及提款卡1 張之事實已如前述。
        (2)就此，被告先在95年11月14日警詢時辯稱其看報紙欲
          辦理現金卡，便和不詳詐騙分子聯絡，於95年11 月
          10日至合作金庫開戶並領取存摺及提款卡之後，同日
          下午7 、8 時就拿到國道一號高速公路嘉義交流道下
          「明香碗粿店」轉交，後來95年11月13日下午5 時又
          到「明香碗粿店」轉交另本存摺、提款卡，嗣同日下
          午經合作金庫通知帳戶有問題，被告就聯絡不詳詐騙
          分子，要求返還上開合作金庫存摺及提款卡，再於同
          日下午7 時又到「明香碗粿店」取回上開合作金庫存
          摺及提款卡，並於95年11月14日上午9 時30分至合作
          金庫北港分行欲辦理掛失（95年度偵字第5854號卷第
          8 至11頁）；後於同日檢察官訊問時，改稱：是把上
          開合作金庫存摺、提款卡放在「明香碗粿店」，不詳
          詐騙分子再去拿，95年11月13日下午4 、5 時合作金
          庫問是否要止付，就向不詳詐騙分子要回上開合作金
          庫存摺及提款卡，不詳詐騙分子就寄放在「明香碗粿
          店」，被告再去拿，95年11月13日下午5 、6 時又將
          另家銀行存摺、提款卡也寄放在「明香碗粿店」交給
          不詳詐騙分子（95年度偵字第5648號卷第41至42頁）
          等語。是其就先接到合作金庫的電話並要回合作金庫
          存摺及提款卡，或是先把另家銀行的存摺、提款卡交
          給不詳詐騙分子之時序部分，在事發翌日警詢及檢察
          官訊問時已有不同之供述。
        (3)衡諸常情，詐騙集團取得人頭帳戶的存摺和提款卡，
          就是為了供詐騙所得匯入之用，豈有在詐騙所得匯入
          之後，還將可以提領帳戶內詐騙所得的存摺及提款卡
          返還人頭帳戶的道理。更何況被告果真告知銀行已經
          打電話來，要求返還的情況下，詐騙集團既以行騙為
          業，自然害怕警方已經介入調查，或許有警察等在約
          定地點埋伏，更不可能在此高風險之下，還提供「售
          後服務」，在被告撥打電話後不到數小時（從被告警
          詢的供述看來，甚至不到2 個小時）的時間內，如此
          「迅速」「特地」前來返還被告上開合作金庫存摺及
          提款卡。因此被告上開辯解，非但前後不一，自相矛
          盾，所辯也和常情相違，復無法提出相關證據以實其
          說，空言辯解，並不足採。
        (4)承此，被告既然在95年11月10日前往開戶並領取合作
          金庫存摺及提款卡，在95年11月14日上午9 時30分又
          在被告身上扣得上開合作金庫存摺及提款卡，被告復
          無法證明這段期間內曾經把存摺及提款卡交給不詳詐
          騙分子又經返還，本院因認被告從開戶到被查獲這段
          期間內，合作金庫存摺及提款卡都在被告所持有，可
          以認定。
      2.被告既然在95年11月10日至95年11月14日上午9 時30分
        期間均持有合作金庫存摺及提款卡，也知道提款卡密碼
        ，則上開帳戶在95年11月13日下午1 時45分至3 時前某
        時，經以金融卡提領丙○○匯款30,000元，自然也是被
        告所為，亦可認定。
      3.被告既然從頭到尾都沒有提供合作金庫存摺或提款卡給
        不詳詐騙分子，不詳詐騙分子卻大費周章的行騙在先，
        要求被害人匯款到被告合作金庫帳戶內在後，供被告持
        提款卡及密碼提領詐騙犯罪所得。顯然被告和不詳詐騙
        分子有詐欺取財犯意聯絡，由不詳詐騙分子刊登廣告、
        撥打電話行騙，再由被告提供合作金庫帳戶供匯入詐騙
        所得並任車手隨時領取，而為行為分擔甚明。則被告既
        然有犯意聯絡及行為分擔，自屬共犯而非僅幫助犯，併
        此敘明。
      4.至於被告雖然提出95年11月10日報紙1 份（本院卷第84
        頁）為證，然而單憑報紙廣告並無法證明被告確實撥打
        報紙上之電話聯絡，也無法證明被告因此被騙，更無法
        證明被告有將存摺及提款卡拿到「明香碗粿店」並經取
        回，是難僅憑此而對被告做有利之認定。
    (三)綜上，本案事證明確，被告犯行堪以認定，應依法論科。
二、論罪科刑之理由：
    (一)核被告戊○○所為，分係犯刑法第339 條第1 項詐欺取財
      罪、同條第3項、第1項詐欺取財未遂罪。
    (二)被告戊○○與不詳成年詐騙分子間就上開犯行，有犯意聯
      絡及行為分擔，應均論以共同正犯。
    (三)又其所犯如上所述各罪，犯意各別，均應予分論併罰。
    (四)被告與不詳詐騙分子著手對甲○○施用詐術，使之陷於錯
      誤，惟尚未匯款，核屬未遂，應依法減輕其刑。
    (五)爰審酌被告並無構成累犯之前科，有臺灣高等法院被告前
      案紀錄表1 份附卷可考，其參與詐騙集團行騙，使無辜之
      被害人上當被騙，受有損失，幸而被害人乙○○、丁○○
      遭詐騙之各16,000元其中15,970元及被害人丙○○遭詐騙
      之40,000元其中39,970元（另外30,000元已遭提領），因
      被告上開合作金庫帳戶列為警示帳戶而及時扣押，尚未被
      領走，而於95年12月1 日各自領回，有合作金庫商業銀行
      北港分行96年7 月4 日合金北營字第0960002771號函文、
      交易明細表各1 件及返還滯留於「警示帳戶」內剩餘款申
      請書3 份附卷可考，並敗壞社會風氣，及犯後矢口否認，
      復無法自圓其說，所辯與常情有違，未見悔意等犯罪之動
      機、目的、手段及造成之危害等一切情狀，各量處如主文
      所示之刑。
    (六)又被告犯行均於96年4 月24日前，合於減刑之條件，應各
      依中華民國九十六年罪犯減刑條例第2 條第1 項第3 款、
      第7 條，於裁判時均諭知其宣告刑及按上開量處之宣告刑
      減得之刑，並定其應執行之刑。
    (七)末查扣案手機1 支，遍觀卷內無證據證明係被告供詐欺之
      用，故不予沒收；至扣案合作金庫銀行存摺1 本及提款卡
      1 張，係被告所有且供詐欺取財犯行之用，應予沒收。
三、據上論斷，依刑事訴訟法第452 條、第299 條第1 項前段，
    刑法第28條、第339 條第1 項、第339 條第3 項、第1 項、
    第25條第2 項、第51條第5 款、第38條第1 項第2 款，中華
    民國九十六年罪犯減刑條例第2 條第1 項第3 款、第7 條，
    刑法施行法第1 條之1 ，判決如主文。
本案經檢察官蕭如娟到庭執行職務
中    華    民    國    97    年    6     月    4     日
                  刑事第三庭審判長法  官  林輝煌
                                  法  官  陳銘壎
                                  法  官  李貞瑩
以上正本證明與原本無異。
如不服本判決，應於判決送達後10日內，向本院提出上訴狀。（
須附繕本）
                                  書記官  金雅芳
中    華    民    國    97    年    6     月    4     日
附錄本案論罪科刑法條全文
中華民國刑法第339條（普通詐欺罪）
意圖為自己或第三人不法之所有，以詐術使人將本人或第三人之
物交付者，處5 年以下有期徒刑、拘役或科或併科1 千元以下罰
金。
以前項方法得財產上不法之利益或使第三人得之者，亦同。
前二項之未遂犯罰之。


司法院資訊處製作；財團法人民間司法改革基金會備份。
